【裁判字號】    98,上訴,4834
【裁判日期】    990331
【裁判案由】    強盜等
【裁判全文】
臺灣高等法院刑事判決                98年度上訴字第4834號
上  訴  人
即  被  告  乙○○
選任辯護人  扶助律師  曾昭牟  律師
上列上訴人因強盜案件，不服台灣板橋地方法院96年度訴字第
3279號，中華民國98年2 月17日第一審判決（起訴案號：台灣板
橋地方法院檢察署96年度偵字第2563號、第6727號、第9653號）
，提起上訴，本院判決如下：
    主  文
上訴駁回。
    事  實
一、乙○○前因竊盜案件，經原審法院以92年度易字第1310號判
    處有期徒刑1 年確定，復因違反毒品危害防制條例案件，經
    原審法院以92年度訴字第1440號判處有期徒刑10月確定；上
    開2 項有期徒刑嗣經法院裁定定其應執行有期徒刑1年9月確
    定，刑期起算日期為民國93年1月9日，而於94年9月8日縮刑
    期滿執行完畢。詎乙○○仍不知警惕，乙○○竟意圖為自己
    不法之所有，於95年12月27日晚間6、7時許之夜間，騎乘車
    牌號碼CJZ-801 號重型機車，前往甲○○位於臺北縣三重市
    ○○街84號4 樓住處樓下，先將機車停妥於公寓大門外路邊
    ，沿公寓樓梯上至4 樓甲○○上址住處門前，持其所有經自
    行彎曲成勾狀之衣架1 支作為開門工具，以該衣架勾開甲○
    ○住處未上鎖之鐵門後，徒手開啟亦未上鎖之內門進入屋內
    ，見其內無人，乃進入甲○○母親之房間內搜索財物，並竊
    得置於該房間內之項鍊3條、戒指3只等財物；適甲○○於同
    日晚間7 時20分許返回上址住處，發現大門未關，旋進入屋
    內查看，此時房間內之乙○○亦察覺有人返回，乃先將房間
    內之電燈關閉，躲於該房間內，惟因甲○○發現該房間燈光
    忽然熄滅，即進入該房間內，乙○○見狀，乃先起身向甲○
    ○稱：「大哥，不是我！」，並伺機欲奪門而出，甲○○見
    房內有陌生人，隨即擋於房間門口處，阻止乙○○逃逸，詎
    乙○○見甲○○並無善罷甘休之意，其為防護竊盜所得之贓
    物及脫免逮捕，竟萌對甲○○施強暴行為之犯意，上前與甲
    ○○發生扭打，雙方互相拉扯、推擠，自房間門口退至客廳
    內，乙○○並順手抓起客廳桌面上放置之煙灰缸，欲以該煙
    灰缸攻擊甲○○之頭部，幸為甲○○推開而未擊中，拉扯過
    程中乙○○頭戴之帽子1頂、身上之行動電話1具（門號為
    0000000000號，申請人為乙○○之父黃榮男）、手錶1 支及
    上開衣架1 支等物均散落於客廳內；嗣乙○○乘隙將甲○○
    推開，並立刻自大門衝出，沿樓梯奔下1 樓，甲○○亦旋即
    追下樓，乙○○迅速跨上停放於1 樓大門口路邊之前述車牌
    號碼CJZ-801 號重型機車，發動引擎欲行離去，此時甲○○
    亦追至1 樓大門口，見乙○○將行逃逸，乃作勢欲上前抓住
    乙○○，乙○○即騎乘上開機車，加速朝甲○○衝撞而去，
    致甲○○難以抗拒，只得閃開以避免遭撞及，雖甲○○於閃
    避之際仍試圖出手拉住乙○○，惟仍未能阻止乙○○，僅能
    任令乙○○揚長而去。嗣因甲○○於案發後，旋報警處理，
    經警於現場扣得乙○○所遺落之上開帽子1頂、行動電話1具
    、手錶1支、衣架1支等物，再經警調取上開行動電話門號
    0000000000號之申請人資料，及檢驗上開帽子1頂上之DNA型
    別，發現該DNA型別與乙○○之DNA-STR型別相同，始偵得上
    情。
二、案經甲○○訴由臺北縣政府警察局三重分局報請臺灣板橋地
    方法院檢察署檢察官偵查起訴。
    理  由
一、證據能力部分：
  (一)告訴人甲○○於警詢中之陳述：按被告以外之人於審判外之
    言詞或書面陳述，除法律有規定者外，不得作為證據，刑事
    訴訟法第159條第1項定有明文。本件證人甲○○於警詢中之
    陳述，對於被告黃清峰而言，核屬被告以外之人於審判外之
    陳述，且查無合乎刑事訴訟法第159條之1至第同法159條之5
    等條文所規定例外得為證據之情形，依前揭條文規定，自不
    得作為證據。
  (二)證人甲○○於偵查中檢察官訊問時之證述：按被告以外之人
    於偵查中向檢察官所為之陳述，除顯有不可信之情況者外，
    得為證據，刑事訴訟法第159條之1第2項定有明文；本件證
    人甲○○於檢察官訊問時，經檢察官告知係以證人之身分接
    受訊問，並踐行合法之具結程序，其陳述亦查無證據證明有
    何顯不可信之情況，依前揭條文規定，證人甲○○上開經具
    結所為之證述，自有證據能力；被告之選任辯護人辯稱證人
    甲○○於檢察官訊問時所為之證述亦無證據能力云云，自無
    足採。
二、經查：
  (一)被告乙○○固坦承有於上揭時、地，持扣案衣架1 支作為開
    門工具，侵入告訴人甲○○之住處，意欲行竊等事實，惟矢
    口否認有何夜間侵入住宅竊盜、因防護贓物、脫免逮捕而當
    場施強暴（下稱加重準強盜）犯行，辯稱：伊進入屋內後，
    還來不及搜尋財物，在客廳就聽到有人的聲音，伊確定有人
    ，就趕快跑，當時告訴人甲○○有追伊，但伊都跑在告訴人
    甲○○前面，完全沒有與告訴人甲○○發生任何肢體接觸，
    更沒有出手攻擊或以機車衝撞告訴人甲○○；伊尚未著手於
    竊盜行為之實行，亦未對告訴人甲○○施以強暴之行為，自
    不構成加重準強盜罪云云。惟查，上揭事實，業據告訴人甲
    ○○於偵查中檢察官訊問時、原審審理時均結證明確（見臺
    灣板橋地方法院檢察署96年度偵字第9653號偵查卷宗【下稱
    第9653號偵查卷】第66至第67頁之訊問筆錄，原審97年12
    月24日審判筆錄第3至第11頁），並有中華民國95年日出日
    沒時刻表1紙（見同上偵查卷第88頁）、0000000000號行動
    電話門號通聯記錄查詢單1份（見同上偵查卷第23至第24頁
    ）、內政部警政署刑事警察局96年2月26日刑醫字第0960018
    63 6號鑑驗書1紙（見同上偵查卷第17頁）等在卷可稽，及
    前述被告遺留於現場之帽子1頂、行動電話1具、手錶1支、
    衣架1支等物扣案可資佐證。又告訴人甲○○與被告間並無
    任何怨隙，且其除對於被告本件犯行提出告訴外，並未見其
    有任何向被告請求損害賠償之舉，顯見告訴人並無欲藉被告
    本案所涉刑事責任而達其索償目的之情，於此情形下，告訴
    人甲○○對於被告前揭犯罪事實，猶迭於偵查中及原審審理
    時均證述歷歷，且堅指不移，其前後證述情節亦互核相符，
    足認告訴人甲○○前開於偵、審中之證述內容，確屬真實；
    倘被告當時確僅係單純侵入告訴人甲○○之住處，而未竊得
    任何財物，亦未對告訴人甲○○有何攻擊、衝撞之行為，實
    難想像告訴人甲○○有何動機或目的，竟會憑空羅織被告竊
    取房間內財物，並與之發生扭打、持煙灰缸攻擊及騎機車衝
    撞等不實之情節；況且，倘如被告所辯，其係甫進入屋內，
    即發覺有人聲，並立刻往樓下跑，過程中完全未與告訴人甲
    ○○發生肢體接觸，則被告逃逸過程自屬平和順利，其頭戴
    之帽子、身上之行動電話、手錶、衣架等物，又豈會散落於
    告訴人甲○○住處客廳？從而，被告空言辯稱其尚未著手於
    竊盜行為之實行，即因察覺有人而逃逸，亦未攻擊、衝撞告
    訴人甲○○云云，顯均屬卸責之詞，委無足採甚明。
  (二)綜上所述，本件事證明確，被告上開犯行，堪以認定。
三、核被告所為，係犯刑法第321條第1項第1款、第329條、第33
    0條第1項之加重準強盜罪；被告於竊得財物後，因遭告訴人
    甲○○察覺，為防護贓物及脫免逮捕，而有當場騎乘機車衝
    撞告訴人甲○○之行為，其對於告訴人甲○○所實施之強暴
    行為，顯已達於使人難以抗拒之程度，自應構成刑法第329
    條之準強盜行為（司法院大法官會議釋字第630號解釋意旨
    參照），併予敘明。又被告有如事實欄第1項所載之犯罪科
    刑及執行紀錄，有臺灣高等法院被告前案紀錄表1份在卷可
    參，其於受有期徒刑之執行完畢後，5年內故意再犯本件有
    期徒刑以上之罪，為累犯，應依刑法第47條第1項規定加重
    其刑。
四、原審適用刑法第321條第1項第1款、第329條、第330條第1項
    規定，並審酌被告各次犯行之犯罪動機、目的、手段、其行
    為對於告訴人所生之危害程度、所獲利益，及其犯後態度等
    一切情狀，量處如有期徒刑7年10月，並說明扣案衣架1支，
    係被告所有供其犯本件犯行所用之物，此據被告供承明確，
    爰併依刑法第38條第1項第2款規定宣告沒收。至扣案帽子1
    頂、行動電話1具、手錶1支等物，均與被告本件犯行無直接
    之關聯性，爰均不併予宣告沒收。
五、被告上訴意旨以：95年12月27日夜間並無對被害人甲○○施
    以任何暴力行為，即未以煙灰缸攻擊被害人甲○○，更未騎
    機車企圖衝撞被害人甲○○，原審僅以被害人甲○○之單一
    指訴，遽認被告有對甲○○施以暴力，顯然與證據法則有違
    ，並請求調查該煙灰缸有無被告之指紋云云。惟查：(1)按被
    害人家中之煙灰缸是否有被告之指紋？經本院函查台北縣政
    府三重分局，雖經該分局於99年1 月15日以北縣警重刑字第
    0980066269號函覆說明本案未採獲嫌犯黃清峰之指紋。然按
    本件現場扣案證物僅有帽子1頂、手機1支，該帽子經送鑑驗
    結果檢出同一男性DNA-STR 型別，與送檢「黃清峰建檔案」
    唾液棉棒DNA-STR型別相同外，該煙灰缸當時既未扣案且也
    不一定接觸煙灰缸即一定會留有指紋，則該分局前揭覆函內
    容，縱然該煙灰缸上未有被告指紋於其上，亦不足為被告有
    利之證明。(2)證人黃政陽於本院證稱：「案發當天於仁昌街
    76 號只有聽到有人吵架，看到有一個人騎摩托車走掉，還
    有看到一個人倒在地上，（被告）對著我騎過來，（看到被
    告的時候）離倒地的人約50公尺，（聽到吵架的聲音才看過
    去的）是，（你看到被告的時侯他已經坐在機車上？）是的
    ，所以之前發生的事情我沒有看到。」等語（本院99年3月
    17日審判筆錄）。是證人黃政陽看到被告時，被告已騎上機
    車要離開，並未目睹被害人與被告二人於1樓大門口之肢體
    拉扯、及被告是否因被害人黃聖偉之拉扯、阻止被告逃走，
    被告因而騎車衝撞被害人之情形，僅目睹被害人倒地，被告
    騎車離去之情景，是證人黃政陽於本院之證述，並無法為被
    告有利之證明。(3)至被告另請求傳訊為證人黃政陽修改衣服
    之老闆乙節。然證人黃政陽於本院已證稱其當時是站在路邊
    （目睹被告騎車經過），並未證述修改衣服之老闆有看到本
    件經過，是本院認無傳訊之必要。綜上，被告上訴猶執前詞
    ，否認為防護贓物、脫免逮捕，有當場對被害人施以強暴等
    情，核為無理由，本件被告上訴應予駁回。
據上論斷，應依刑事訴訟法第368條，判決如主文。
本案經檢察官柯麗鈴到庭執行職務。
中    華    民    國    99    年    3     月    31    日
                    刑事第二庭  審判長法  官  洪光燦
                                      法  官  林恆吉
                                      法  官  楊照男
以上正本證明與原本無異。
如不服本判決，應於收受送達後10日內向本院提出上訴書狀，其
未敘述上訴之理由者並得於提起上訴後10日內向本院補提理由書
（均須按他造當事人之人數附繕本）「切勿逕送上級法院」。
                                      書記官  陳紀語
中    華    民    國    99    年    3     月    31    日
附錄：本案論罪科刑法條全文
中華民國刑法第329條
（準強盜罪）
竊盜或搶奪，因防護贓物、脫免逮捕或湮滅罪證，而當場施以強
暴脅迫者，以強盜論。
中華民國刑法第330條
（加重強盜罪）
犯強盜罪而有第321條第1項各款情形之一者，處7年以上有期徒
刑。
前項之未遂犯罰之。

司法院資訊處製作；財團法人民間司法改革基金會備份。
